臺灣板橋地方法院刑事判決　　　　　　 100年度易字第2178號
公　訴　人　臺灣板橋地方法院檢察署檢察官
被　　　告　鄭宇呈
上列被告因重利案件，經檢察官提起公訴（99年度偵字第24348
號），而被告於準備程序中對被訴之事實為有罪陳述，本院裁定
行簡式審判程序，並判決如下：
    主  文
鄭宇呈乘他人急迫貸以金錢，而取得與原本顯不相當之重利，處
有期徒刑肆月，如易科罰金，以新台幣壹仟元折算壹日。
扣案之商業本票壹本、客戶資料袋柒份、客戶訪查表壹張均沒收
。
    事  實
一、鄭宇呈基於乘他人急迫貸以金錢，而取得與原本顯不相當重
    利之犯意，自民國99年3 月間起至同年8 月23日止，在其臺
    北縣永和市（現制為新北市永和區○○○街178 巷5 弄1 號
    5 樓住處，經營地下錢莊，招攬亟需用款之民眾向其借貸金
    錢。而乘如附表所示向華彬、邱雅玲、陳威廷、郭馨惠、蔣
    立崧等人急迫需錢孔急之際，於附表所示之時間、地點，接
    續貸放如附表所示金額之款項，並約定如附表之計息方式，
    以取得與原本顯不相當之重利。嗣因邱雅玲無力清償，報警
    處理，而於99年8 月23日19時許，在臺北縣蘆洲市（現制為
    新北市蘆洲區、下同）中山二路265 巷與中山一路口，當場
    查獲前來向邱雅玲收取利息之鄭宇呈，並扣得現金新臺幣（
    下同）37,000元，另在鄭宇呈所駕駛車牌號4638-QN 之自用
    小客車上扣得金融帳戶存摺3 本、金融卡3 張、印章1 枚、
    商業本票1 本、瞬間膠1 瓶、鐵樂士噴漆1 罐、客戶資料袋
    7 份、客戶訪查表1 張、現金104,300 元等物，始查悉上情
    。
二、案經臺北縣（現改制為新北市、下同）政府警察局三重分局
    移請臺灣板橋地方法院檢察署檢察官偵查起訴。
    理  由
一、訊據被告鄭宇呈對於上揭事實均坦承不諱，核與證人即被害
    人向華彬、陳威廷、郭馨惠、蔣立菘於警詢及偵查中、證人
    即被害人邱雅玲、證人李釗弘於警詢時之證述情節相符，並
    有贓物認領保管單3 紙、郵政國內匯款執據1 紙、中華郵政
    股份有限公司99年10月15日儲字第0990142163號函暨客戶歷
    史交易清單1 件、中國信託商業銀行股份有限公司99年10月
    13日中信銀字第09922271 210662 號函暨帳戶歷史交易查詢
    1 件、現場暨監視器翻拍照片23張、及扣案如犯罪事實欄所
    示之物在卷可稽足資佐證。被告於前揭時地向被害人邱雅玲
    收取重利為警當場查獲之過程之事實，復據證人即臺北縣政
    府警察局三重分局員警洪文烽於偵查中證述明確。被告自白
    與事實相符，堪予採信。本件事證已甚明確，被告犯行堪以
    認定。
二、核被告所為，係犯刑法第344 條之重利罪。又被告於附表所
    示之時、地，多次借款予他人，係基於單一金錢消費借貸契
    約，持續收取，藉此謀取與本金顯不相當之重利，顯係以接
    續之意思持續收取重利，屬基於單一犯罪計劃接續所為之行
    為，於法律評價上為包括一行為之接續犯，僅成立單純一罪
    。爰審酌被告前無前科紀錄，素行尚佳，高職畢業之教育程
    度，及其犯罪之動機、目的、手段、所生危害、犯罪後已能
    坦承犯行態度尚佳等一切情狀，處如主文所示之刑，併諭知
    易科罰金之折算標準，以資懲儆。扣案之商業本票1 本，為
    被告所有，預備供犯罪所用之物，客戶資料袋7 份、客戶訪
    查表1 張，亦為被告所有，供本件犯罪所用之物，均應依法
    宣告沒收。其餘扣案之現金104300元、瞬間膠1 瓶、鐵樂士
    噴漆1 罐、存摺、金融卡、印章等物，無證據證明係專供本
    件犯罪所用之物，或本件犯罪所得之物，爰不另為沒收之諭
    知。
據上論斷，應依刑事訴訟法第273 條之1 第1 項、第299 條第1
項前段，刑法第344 條、第41條第1 項前段、第38條第1 項第2
款，刑法施行法第1 條之1 ，判決如主文。
本案經檢察官張慶林到庭執行職務。
中    華    民    國   100    年    9     月    28    日
                  刑事第六庭    法  官   胡堅勤
以上正本證明與原本無異
如不服本判決應於送達後10日內向本院提出上訴狀
上列正本證明與原本無異。
如不服本判決，應於判決送達後10日內敘明上訴理由，向本院提
出上訴狀 (應附繕本) ，上訴於臺灣高等法院。其未敘述上訴理
由者，應於上訴期間屆滿後20日內向本院補提理由書「切勿逕送
上級法院」。
                                書記官  梁宜庭
中    華    民    國  100     年    9     月    28    日
附錄本案論罪科刑法條全文：
中華民國刑法第344條
（重利罪）
乘他人急迫、輕率或無經驗貸以金錢或其他物品，而取得與原本
顯不相當之重利者，處 1 年以下有期徒刑、拘役或科或併科 1
千元以下罰金。
附表：
                                            金額：新臺幣
┌──┬────┬────┬──────┬────┬──────┐
│編號│被害人  │借款時間│借款地點    │借款本金│利息計算方式│
├──┼────┼────┼──────┼────┼──────┤
│ 1  │向華彬  │99年3月5│臺北市內湖區│30,000元│每10天為1期 │
│    │        │日      │大直捷運站  │        │，月息45分，│
│    │        │        │            │        │預扣利息，實│
│    │        │        │            │        │拿25,500元。│
│    │        ├────┼──────┼────┼──────┤
│    │        │99年6月 │臺北市內湖區│40,000元│每10天為1期 │
│    │        │10日    │大直捷運站  │        │，月息36分，│
│    │        │        │            │        │預扣利息，實│
│    │        │        │            │        │拿35,200元。│
│    │        ├────┼──────┼────┼──────┤
│    │        │99年7月 │臺北市內湖區│30,000元│每10天為1期 │
│    │        │15日    │大直捷運站  │        │，月息36分，│
│    │        │        │            │        │預扣利息，實│
│    │        │        │            │        │拿26,400元。│
├──┼────┼────┼──────┼────┼──────┤
│ 2  │邱雅玲  │99年4月 │臺北縣蘆洲市│20,000元│每5天為1期，│
│    │        │20日    │中山二路265 │        │月息20分，沒│
│    │        │        │巷33弄3號3樓│        │有預扣利息。│
│    │        ├────┼──────┼────┼──────┤
│    │        │99年5月 │臺北縣三重市│20,000元│每5天為1期，│
│    │        │25日    │(現改制為新 │        │月息20分，沒│
│    │        │        │北市三重區、│        │有預扣利息。│
│    │        │        │下同)三和路4│        │            │
│    │        │        │段126號     │        │            │
│    │        ├────┼──────┼────┼──────┤
│    │        │99年6月 │臺北縣三重市│20,000元│每5天為1期，│
│    │        │29日    │三和路4段126│        │月息20分，沒│
│    │        │        │號          │        │有預扣利息。│
│    │        ├────┼──────┼────┼──────┤
│    │        │99年7月 │臺北縣三重市│25,000元│每5天為1期，│
│    │        │19日    │三和路4段126│        │月息20分，沒│
│    │        │        │號          │        │有預扣利息。│
│    │        ├────┼──────┼────┼──────┤
│    │        │99年8月 │臺北縣三重市│35,000元│其中25,000元│
│    │        │15日    │三和路4段126│        │，每5天為1期│
│    │        │        │號          │        │，月息20分，│
│    │        │        │            │        │另1,000元， │
│    │        │        │            │        │每10天為1期 │
│    │        │        │            │        │，月息36分，│
│    │        │        │            │        │沒有預扣利息│
│    │        │        │            │        │。          │
├──┼────┼────┼──────┼────┼──────┤
│ 3  │陳威廷  │99年6月 │臺北市北投區│50,000元│每10天為1期 │
│    │        │18日    │立農街22巷2 │        │，月息45分，│
│    │        │        │弄12號      │        │預扣利息，實│
│    │        │        │            │        │拿42,500元。│
├──┼────┼────┼──────┼────┼──────┤
│ 4  │郭馨惠  │99年6月 │臺北市南港區│50,000元│每10天為1期 │
│    │        │18日    │研究院路2段 │        │，月息39分，│
│    │        │        │28號5樓     │        │預扣利息及手│
│    │        │        │            │        │續費，實拿  │
│    │        │        │            │        │43,500元。  │
├──┼────┼────┼──────┼────┼──────┤
│ 5  │蔣立崧  │99年4月 │臺北縣新莊市│50,000元│每10天為1期 │
│    │        │20日    │(現改制為新 │        │，月息150分 │
│    │        │        │北市新莊區) │        │，預扣利息，│
│    │        │        │中正路某處  │        │實拿42,500元│
│    │        │        │            │        │。          │
└──┴────┴────┴──────┴────┴──────┘